【裁判字號】    98,台上,1835
【裁判日期】    980402
【裁判案由】    強盜
【裁判全文】
最高法院刑事判決            九十八年度台上字第一八三五號
上  訴  人  乙○○
                    1號地下樓
選任辯護人  陳石山律師
上  訴  人  甲○○
上列上訴人等因強盜案件，不服台灣高等法院中華民國九十五年
六月三十日第二審判決（九十五年度上訴字第一二六四號，起訴
案號：台灣台北地方法院檢察署九十四年度偵字第二０九０六、
二一二九八號），提起上訴，本院判決如下：
    主  文
原判決關於乙○○部分撤銷，發回台灣高等法院。
其他上訴駁回。
    理  由
一、撤銷發回（即乙○○）部分：
本件原判決撤銷第一審關於上訴人乙○○部分之科刑判決，改判
論處乙○○共同攜帶兇器強盜罪刑（以乙○○符合自首要件減輕
其刑後，處有期徒刑三年十月；另被訴剝奪他人行動自由、強制
及恐嚇危害安全罪部分，均不另為無罪之諭知）；固非無見。
惟按本件行為時（民國九十四年十月十四日）之刑法第六十二條
前段規定，對於未發覺之罪自首而受裁判者，減輕其刑。此所謂
「發覺」，並非以有偵查犯罪權責之機關或人員確知其人犯罪無
誤為必要；如有確切之根據得為合理之可疑，而對犯罪行為人發
生嫌疑時，即得謂為已發覺。查原判決認定乙○○符合自首要件
，無非以被害人丁瑞公報警循線查獲甲○○後，承辦之台北市政
府警察局松山分局（下稱松山分局）警員依甲○○之供述，僅知
另一犯嫌為綽號「大偉」之人，尚不知彼為乙○○，已據甲○○
於原審陳明；又乙○○於警察機關僅知悉綽號「大偉」之人，尚
未查知彼確切之姓名、年籍資料前，於九十四年十一月十日自行
前往警局到案，復有松山分局承辦員警簡英雄回覆原審之公務電
話查詢紀錄表在卷可稽（見原判決正本第十二頁）。然丁瑞公於
九十四年十月三十一日之第二次警詢筆錄已載明「高嫌與另一名
不詳犯嫌…有經過我公司旁的檳榔攤…該檳榔攤有監視器側錄高
嫌二人，已翻拍照片予警方參辦…帶黑眼鏡及黑色上衣…之男子
為甲○○，另其後方之男子就是夥同高嫌一起強盜我財物之另一
犯嫌」等情，並有經丁瑞公及陳淑華二名被害人指認之翻拍照片
可憑（見第二０九０六號偵查卷第二九至三０、五五頁）。再甲
○○於九十一年十一月三日警詢時陳稱：「（問：當天與你一起
前往之男子為何人？）我只知道他叫『大偉』，他的真實姓名我
不清楚…身高約一百七十公分左右、中等身材，應該是住在松山
區一帶，他的電話號碼我寫在電話本內」；同日經檢察官訊問時
亦指陳：「我和綽號『大偉』的人去…我只知他叫『大偉』，有
手機號碼，但留在松山分局所扣的手機裡，我的筆記本裡也有，
也扣在分局」各等語（見第二０九０六號偵查卷第一二、一二五
頁）。倘若無訛，該管公務員已知乙○○本件犯罪事實，且由案
發現場附近之監視器翻拍照片得知其人，如在客觀上已有足資辨
別之特徵而能確定犯罪行為人係何人，且亦知其綽號、電話號碼
，僅不知其確實姓名，是否能謂其犯罪尚未發覺？非無疑義，而
有調查釐清之必要。原審未就此詳加究明，致乙○○有否自首之
事實仍有不明，本院無從對原判決該部分適用法律當否為判斷，
原判決關於乙○○部分自屬無可維持。乙○○之上訴意旨雖未指
摘及此，但屬本院得依職權調查之事項，應認原判決關於乙○○
部分有撤銷發回更審之原因。
二、駁回（即甲○○）部分：
按刑事訴訟法第三百七十七條規定：上訴於第三審法院，非以判
決違背法令為理由不得為之；是提起第三審上訴，應以原判決違
背法令為理由，係屬法定要件；如果上訴理由書狀並未依據卷內
訴訟資料具體指摘原判決不適用何種法則或如何適用不當，或所
指摘原判決違法情事顯與法律規定得為第三審上訴理由之違法情
形不相適合時，均應認其上訴為違背法律上之程式，予以駁回。
本件原判決撤銷第一審關於上訴人甲○○部分之科刑判決，改判
甲○○共同攜帶兇器強盜罪刑（處有期徒刑八年；另被訴剝奪他
人行動自由、強制及恐嚇危害安全罪部分，均不另為無罪之諭知
），已詳敘其調查證據之結果及證據取捨認定之理由；所為論斷
，均有卷存證據資料可資覆按。從形式上觀察，原判決該部分並
無違背法令之情形。甲○○之上訴意旨略稱：(一)警員在台北市○
○區○○路晶光賓館九０二室拘提甲○○時，並未執法官簽發之
搜索票即進行搜索，該次搜索扣得之本票、借款協議書，均係違
背法定程序所取得，應依刑事訴訟法第一百五十八條之四規定之
標準審酌其是否具有證據能力。原判決未說明係依何理由採用各
該證據，有判決不載理由之違法。(二)應就甲○○具不法所有意圖
負舉證之責者為檢察官，如無積極證據證明甲○○確有不法所有
之意圖，即應為甲○○有利之認定。原判決僅就甲○○主張有利
於己之證據敘明何以不足採之理由，卻未依證據為認定，有判決
不適用法則之違法。又乙○○於檢察官訊問時陳稱：我有聽到他
們（指甲○○與丁瑞公）談到借錢的利息等語，足見甲○○倘係
基於不法所有之意圖而強迫丁瑞公簽發支票及本票，何須就利息
進行商談？原判決未於理由內說明何以不採納上開有利甲○○之
證據，亦有判決理由不備之違法等語。
惟查：搜索，經受搜索人出於自願性同意者，得不使用搜索票；
但執行人員應出示證件，並將其同意之意旨記載於筆錄，刑事訴
訟法第一百三十一條之一定有明文。本件警員搜索台北市○○區
○○路晶光賓館九０二室，係經甲○○自願性同意而為，有卷附
自願受搜索同意書及搜索扣押筆錄可稽（見第二０九０六號偵查
卷第六六至七０頁），依上開規定，自得不使用法官核發之搜索
票；矧甲○○及其辯護人於原審對因該搜索而扣押之本票、借款
協議書之證據能力，並未聲明異議（見原審卷第三四頁），原判
決未就本票、借款協議書具有證據能力之理由再為說明，於判決
本旨並無影響。甲○○之上訴意旨(一)執以指摘，難謂係適法之第
三審上訴理由。又原判決依憑甲○○及共同被告乙○○之部分供
述，證人即被害人丁瑞公、陳淑華之證詞，卷附之監視器翻拍照
片、本票、借款協議書、內政部警政署刑事警察局槍彈鑑定書（
鑑定結果：扣案之槍枝二支、彈殼一顆均無殺傷力）、台北市政
府警察局函（說明：扣案之刀械一把非屬槍砲彈藥刀械管制條例
管制之刀械）及扣案之槍枝二支、彈殼一顆、刀械一把等各項證
據，說明甲○○有本件與乙○○共同攜帶兇器槍枝三支（另一支
槍枝未扣案）及刀械一把強盜犯行所憑之證據及其認定之理由；
對於甲○○否認犯罪所辯，其係不滿丁瑞公報警臨檢其檳榔攤，
乃持玩具槍、刀械前往教訓丁瑞公，丁瑞公係自願借款而簽發支
票及本票，其並無不法所有之意圖，而乙○○既不知情亦未攜帶
槍械等各節，如何與事實不符而非可採取之理由，逐一詳加指駁
（見原判決理由欄三之(二)、(三)、(五)、(六)）。經核俱與卷內資料相
符。原判決採證認事並無違反經驗法則、論理法則、證據法則，
亦無判決理由不備、理由矛盾、不適用法則、適用法則不當之違
誤。甲○○之上訴意旨(二)及其他上訴意旨均非依據卷內訴訟資料
具體指摘原判決關於甲○○部分有何違背法令之情形，僅就原審
採證認事之適法職權行使及原判決已明白論斷之事項，專憑己見
，任意指摘，核與法律規定得為第三審上訴理由之違法情形不相
適合。應認甲○○之上訴為違背法律上之程式，予以駁回。
據上論結，應依刑事訴訟法第三百九十五條前段、第三百九十七
條、第四百零一條，判決如主文。
中    華    民    國  九十八  年    四    月    二    日
                      最高法院刑事第七庭
                          審判長法官  林  永  茂
                                法官  吳  昆  仁
                                法官  蘇  振  堂
                                法官  蕭  仰  歸
                                法官  林  立  華
      本件正本證明與原本無異
                                      書  記  官
中    華    民    國  九十八  年    四    月    六    日
                                                Ａ


司法院資訊處製作；財團法人民間司法改革基金會備份。
